【裁判字號】    95,易,1187
【裁判日期】    951225
【裁判案由】    詐欺
【裁判全文】
臺灣士林地方法院刑事判決              95年度易字第1187號
公  訴  人  臺灣士林地方法院檢察署檢察官
被      告  甲○○
選任辯護人  黃文明律師
上列被告因詐欺案件，經檢察官提起公訴（95年度偵字第2489號）
，被告於準備程序中就本案被訴事實為有罪之陳述，本院合議庭
裁定改由受命法官獨任依簡式審判程序審理，並判決如下：
    主      文
甲○○共同犯詐欺取財罪，處有期徒刑肆月，如易科罰金，以銀
元佰元即新臺幣玖佰元折算壹日。緩刑貳年。
    事實及理由
一、本件犯罪事實及證據，除引用檢察官起訴書之記載外（詳附
    件），另補充如下：(一)事實部分：乙○○誤認甲○○、葉家
    麟係大臺北瓦斯股份有限公司員工，信任該公司之商譽，不
    疑有他而應允更換瓦斯遮斷器共4 組，並支付總計新臺幣
    11,600元之價金。(二)被告甲○○於本院準備程序及審理時就
    犯罪事實均自白不諱。
二、按「行為後法律有變更者，適用行為時之法律。但行為後之
    法律有利於行為人者，適用最有利於行為人之法律」，修正
    後刑法第2 條第1 項定有明文，此條規定係規範行為後法律
    變更所生新舊法律比較適用之準據法，本身尚無新舊法比較
    之問題，於新法施行後，自應一律適用上開修正後之規定，
    而為「從舊從輕」之比較。茲依上開法條規定及說明，比較
    適用新舊法及論罪科刑如下：
  (一)核被告所為，係犯刑法第339 條第1 項之詐欺取財罪。又被
    告行為時，上開詐欺取財罪罰金刑之貨幣單位為銀元，且依
    修正前刑法第33條第5 款之規定，罰金刑為1 銀元以上，而
    有關罰金倍數之調整及銀元與新臺幣之折算標準，則依罰金
    罰鍰提高標準條例及現行法規所定貨幣單位折算新臺幣條例
    之規定，以1 銀元折算3 元新臺幣，並將罰金數額提高2至
    10倍；被告行為後，修正後刑法第33條第5 款則將罰金刑提
    高為新臺幣1 千元以上，並以百元計算之，並增訂刑法施行
    法第1 條之1 規定，將上開詐欺取財罪所定罰金之貨幣單位
    改為新臺幣，並將罰金數額提高為30倍，經比較修正前後之
    規定，就罰金刑之最高數額部分，並無不同，然其罰金刑之
    最低數額，則以舊法之規定，對被告較為有利。是經綜合比
    較結果，應以適用修正前之規定，對被告較為有利，依刑法
    第2 條第1 項前段規定，本案自應適用修正前之刑法相關規
    定予以論科。
  (二)被告與葉家麟間，就本件詐欺取財犯行有犯意聯絡與行為分
    擔，為共同正犯。又被告行為後，刑法第28條有關共同正犯
    之規定，雖經修正變更，然僅屬文字之修改，無關共同犯成
    立與否或法律效果之實質變更，尚非法律之變更，自應逕行
    適用修正後刑法第28條之規定，附此敘明。
  (三)爰審酌被告利用他人誤信其為大臺北瓦斯股份有限公司之人
    員到府檢測瓦斯，而佯稱瓦斯漏氣，使他人在緊張惶恐之狀
    況下，陷於錯誤，購買售價過高之瓦斯遮斷器，及其犯罪之
    動機、目的、手段、年紀尚輕較缺乏社會經驗、素行，業已
    坦承犯行態度良好等一切情狀，量處如主文所示之刑。
  (四)又關於易科罰金之折算標準，被告行為時之舊刑法第41條第
    1 項前段規定：「犯最重本刑為5 年以下有期徒刑以下之刑
    之罪，而受6 個月以下有期徒刑或拘役之宣告，因身體、教
    育、職業、家庭之關係或其他正當事由，執行顯有困難者，
    得以1 元以上3 元以下折算1 日，易科罰金。」，上開易科
    罰金折算標準，並依被告行為時之修正前罰金罰鍰提高標準
    條例第2 條前段（現已刪除）規定，就其原定數額提高為
    100 倍折算1 日，則被告行為時之易科罰金折算標準，應以
    銀元100 元以上300 元以下折算1 日，經折算為新臺幣後，
    應以新臺幣300 元以上900 元以下折算1 日。惟被告行為後
    之刑法第41條第1 項前段則規定：「犯最重本刑為5 年以下
    有期徒刑以下之刑之罪，而受6 個月以下有期徒刑或拘役之
    宣告者，得以新臺幣1 千元、2 千元或3 千元折算1 日，易
    科罰金。」，經比較新舊法之結果，應以修正前之規定較有
    利於被告，揆諸前揭說明，自應適用修正前刑法第41條第1
    項前段之規定，諭知易科罰金之折算標準。
  (五)末查，被告前未曾因故意犯罪受有期徒刑以上刑之宣告，有
    臺灣高等法院被告前案紀錄表在卷可參，本院參酌被告於犯
    後坦承犯行，態度良好，並已將所得金額全部退還被害人，
    甚有悔意，並捐助慈濟基金會新臺幣3 萬元，善舉可嘉等情
    ，認其經此科刑之教訓，應能知所惕勵，當無再犯之虞，因
    認對其所宣告之刑，以暫不執行為適當，爰併諭知緩刑2 年
    ，以啟自新。又刑法第74條有關緩刑宣告之規定，雖於94年
    2 月2 日總統令修正公布，並於95年7 月1 日施行，然因緩
    刑之條件並非針對行為而設，而係著重「裁判時」是否合於
    緩刑之要件，自應直接適用修正後刑法第74條之規定（最高
    法院95年第8 次刑事庭會議決議參照），而無需與其他與罪
    刑有關之修正條文綜合比較，併此敘明。
三、據上論斷，應依刑事訴訟法第273 條之1 第1 項、第299 條
    第1 項前段、第310 條之2 、第454 條第2 項，刑法第2 條
    第1 項前段、第28條、第339 條第1 項、第74條第1 項第1
    款、修正前刑法第41條第1 項前段，修正前罰金罰鍰提高標
    準條例第2 條，刑法施行法第1 條之1 ，判決如主文。
四、如不服本判決，應於判決送達後10日內向本院提出上訴狀。
本案經檢察官陳銘鋒到庭執行職務。
中    華    民    國    95    年    12    月    25    日
                  刑事第四庭法  官  馬傲霜
以上正本證明與原本無異。
                            書記官  陳玉瓊
中    華    民    國    95    年    12    月    25    日
附錄本判決論罪科刑依據之法條：
中華民國刑法第339條
  意圖為自己或第三人不法之所有，以詐術使人將本人或第三人
  之物交付者，處5 年以下有期徒刑、拘役或科或併科1 千元以
  下罰金。
  以前項方法得財產上不法之利益或使第三人得之者，亦同。
  前二項之未遂犯罰之。


司法院資訊處製作；財團法人民間司法改革基金會備份。
